臺灣高等法院臺南分院刑事裁定
111年度聲字第902號
聲  請  人  臺灣高等檢察署臺南檢察分署檢察官
受  刑  人  王柏昇



上列聲請人因受刑人數罪併罰有二裁判以上，聲請定其應執行刑
（聲請案號：臺灣高等檢察署臺南檢察分署111年執聲字第524號
），本院裁定如下：
    主  文
王柏昇所犯如附表所示之罪所處之刑，應執行有期徒刑參年肆月
。
    理  由
一、聲請意旨略以：上列受刑人王柏昇因詐欺等數罪，先後經判
    決確定如受刑人定應執行刑案件一覽表（即附表），應依刑
    法第53條、第51條第5款規定，定其應執行之刑，爰依刑事
    訴訟法第477條第1項聲請裁定等語。
二、按裁判確定前犯數罪者，併合處罰之；數罪併罰，有二裁判
    以上者，依刑法第51條之規定，定其應執行之刑。依刑法第
    53條應依刑法第51條第5款至第7款之規定，定其應執行之刑
    者，由該案犯罪事實最後判決之法院之檢察官，聲請該法院
    裁定之。刑法第50條第1項前段、第53條，刑事訴訟法第477
    條第1項分別定有明文。又刑事訴訟法第370條第2項、第3項
    ，已針對第二審上訴案件之定應執行之刑，明定有不利益變
    更禁止原則之適用。而分屬不同案件之數罪併罰有應更定執
    行刑之情形，倘數罪之刑，曾經定其執行刑，再與其他裁判
    宣告之刑定其執行刑時，在法理上亦應同受此原則之拘束，
    是以，另定之執行刑，其裁量所定之刑期，不得較重於前定
    之執行刑加計後裁判宣告之刑之總和（最高法院109年度台
    抗字第2050號裁定參照）。
三、次按數罪併罰有二裁判以上宣告多數有期徒刑者，依刑法第
    53條、第51條第5款之規定「於各刑中之最長期以上，各刑
    合併之刑期以下，定其刑期。但不得逾三十年。」係採「限
    制加重原則」規範執行刑之法定範圍。其目的在將各罪及其
    宣告刑合併斟酌，進行充分而不過度之評價，透過重新裁量
    之刑罰填補受到侵害之社會規範秩序，而非絕對執行累計宣
    告刑，以免處罰過苛，俾符罪責相當之要求，為一種特別量
    刑過程。又定應執行刑，固屬法院職權裁量之範圍，然其裁
    量並非恣意，亦非單純之計算問題，仍應兼衡罪責相當、特
    別預防之刑罰目的，具體審酌整體犯罪過程之各罪彼此間之
    關聯性，如個別犯行之時間、空間、各行為所侵害法益之專
    屬性或同一性、數罪對法益侵害之加重效應等（於時間上、
    本質上及情境上緊密關聯的各別犯行，提高的刑度通常較少
    ；與此相對，沒有任何關聯、時間相隔很久、侵害不同法益
    的犯行，則有較高之罪責）、罪數所反應被告人格、犯罪傾
    向及對被告施以矯正之必要性等情狀，就其最終具體應實現
    之刑罰，而為妥適、合目的性之裁量，以符罪責相當之要求
    。因此，法院於酌定執行刑時，應體察法律恤刑之目的，綜
    合上開條件，為妥適之裁量，俾符合實質平等原則，否則即
    有裁量權行使不當之違失（最高法院110年度台抗字第1874
    號裁定參照）。準此，行為人所犯數罪倘屬相同之犯罪類型
    者（如複數竊盜犯行），於併合處罰時其責任非難重複之程
    度較高，自應酌定較低之應執行刑；然行為人所犯數罪雖屬
    侵害相同法益之犯罪類型，但關聯性低，行為態樣、手段不
    盡相同，且有相當的間隔時間時，於併合處罰時其責任非難
    重複之程度相對較低，自得酌定較高之應執行刑。
四、經查：
　㈠受刑人所犯附表所示各罪，先後經判處如附表所示之刑，均
    不得易科罰金，分別確定在案，有各該判決書及臺灣高等法
    院被告（即受刑人）前案紀錄表在卷可按。受刑人所犯附表
    編號4所示之罪，在附表編號1至3所示之罪判決確定日即民
    國109年4月29日前違犯，合於前揭數罪併罰之規定。茲聲請
    人以本院為犯罪事實最後判決之法院，向本院聲請就附表所
    示各罪定其應執行之刑，核無不合，其聲請為正當。
　㈡聲請書就附表編號2所示8罪之犯罪日期記載為「105年11月9
    日至105年11月4日」，顯屬誤繕，應更正為「105年11月9日
    至105年12月9日」。　
　㈢受刑人所犯附表編號1至3所示罪刑（共計210罪），前經臺灣高等法院106年度上訴字第2439號、最高法院109年度台上字第1788號判決應執行有期徒刑2年8月確定。再與附表編號4所示罪刑併合處罰，所定之應執行刑，不得重於附表編號1至3所定應執行刑2年8月加計附表編號4所示1年2月之總和（2年8月＋1年2月＝3年10月）。　　　　　　　　　　
五、爰審酌附表編號1至3均係受刑人參與詐騙集團，擔任詐騙機
    房第二線人員，對大陸地區之被害人實施詐騙行為，再由該
    集團派遣不詳姓名車手提領詐騙所得，上繳集團分贓（下稱
    前案）；附表編號4則係由受刑人單獨以共同投資為由，對
    於特定被害人施用詐術，致被害人陷於錯誤，依受刑人指示
    向銀行申辦信用貸款後，將貸款帳戶提款卡及密碼交付受刑
    人，致帳戶內放貸款項遭受刑人提領花用殆盡（下稱後案）
    ，前、後案之犯罪類型雖均屬侵害財產法益之詐欺取財罪，
    但前案係集團式詐欺犯罪，被害人均為大陸地區人民，均屬
    刑法第339條之4第1項第1款、第2款之共同犯三人以上冒用
    公務員名義之加重詐欺取財罪，後案則係受刑人單獨對特定
    被害人1人犯刑法第339條第1項之普通詐欺取財罪，被害人
    為臺灣地區人民，二者犯罪手法、情節不盡相同，又前、後
    案犯罪時間相距2年多，彼此間不具密切關聯性，且後案係
    前案經查獲起訴後，在前案審理期間再度犯罪，責任非難重
    複之程度較低。參酌受刑人於陳述意見調查表表示對本件定
    應執行刑勾選「沒有意見」(本院卷第119頁)，並審酌刑罰
    邊際效應隨刑期而遞減、對行為人痛苦程度隨刑期而遞增，
    考量受刑人施以矯正之必要性及復歸社會之可能性，數罪併
    罰之刑罰經濟、恤刑與特別預防目的，經整體非難評價，依
    刑法第51條第5款規定，定其應執行刑如主文所示。
據上論斷，應依刑事訴訟法第477條第1項、刑法第50條第1項前
段、第53條、第51條第5款，裁定如主文。
中　　華　　民　　國　　111 　年　　11　　月　　29　　日
                  刑事第五庭    審判長法　官  張瑛宗
                                      法　官  黃裕堯
　　　　　　　　　　　　　　　　　　　法　官  林逸梅
以上正本證明與原本無異。
如不服本裁定，應於收受送達後五日內向本院提出抗告狀。
                                      書記官  施淑華
中　　華　　民　　國　　111 　年　　11　　月　　29　　日